【裁判字號】    98,上易,1214
【裁判日期】    980623
【裁判案由】    妨害自由
【裁判全文】
臺灣高等法院刑事判決                98年度上易字第1214號
上  訴  人  臺灣基隆地方法院檢察署檢察官
被      告  甲○○
選任辯護人  林秋萍律師
上列上訴人，因被告恐嚇案件，不服臺灣基隆地方法院，97年度
易字第789號，中華民國98年3月31日第一審判決（起訴案號：臺
灣基隆地方法院檢察署97年度調偵字第158號），提起上訴，本
院判決如下：
    主  文
上訴駁回。
    理  由
一、公訴意旨略以：被告甲○○於民國97年5月1日下午4 時30分
    許，在基隆市○○區○○路一段150 號「旺得富大樓」乙哨
    客廳內，與告訴人即該大樓副主委乙○○因處理社區事務發
    生糾紛，竟基於恐嚇之犯意，向告訴人恫稱：「如果你不是
    女生，我就用腳踹你」、「打你剛好而已」等語，以上開加
    害身體之言語恫嚇，使告訴人因而心生畏懼，致生危害於安
    全。因認被告涉有刑法第305條恐嚇危害安全罪嫌云云。
二、訊據被告固不否認有於上揭時、地，向告訴人說：「如果你
    是男生的話，我也會打你」等語之事實，惟堅決否認有何恐
    嚇之犯行，略以：「其於97年4 月30日受委託拆除基隆市○○路○段150 號之大樓外牆鐵架，遭大樓管理委員會副主委
    即告訴人強行制止，故其於同年5月1日找告訴人協商並出示
    設計圖，告訴人稱昨日工人對她態度不善並且要打她，惟其
    因告訴人強行制止工人拆除違建，已造成工人之困擾，且其
    認為告訴人對工人的態度不對，故延續告訴人之言，向告訴
    人說『如果你是男人的話，我也會打你』，並非向告訴人恫
    稱『如果你不是女生，我就用腳踹你』，亦未向告訴人恫稱
    『打你剛好而已』，其主觀上並無恐嚇之意思。再者，其所
    說『如果你是男生的話，我也會打你』附有條件，告訴人並
    非男生，是該條件不可能實現，不成立恐嚇。況告訴人並未
    心生畏懼，反而立即報警，亦與恐嚇罪構成要件不符，是其
    確無恐嚇之犯行。」等語置辯。
三、經查：
  (一)被告對於有於上揭時、地對告訴人說「如果你是男生的話，
    我也會打你」之事實坦承不諱，並經證人戊○○，己○○於
    原審審理中先後結證屬實，足認確屬事實。雖告訴人於警詢
    、偵查中及本院審理中證稱被告係向告訴人稱「如果你不是
    女生，我就用腳踹你」，惟就「如果你不是女生的話」及「
    如果你是男人的話」觀之，兩者僅屬文字用語之差異，於客
    觀語意上並無任何不同。據此，被告有於上揭時、地，對告
    訴人說「如果你是男生的話，我也會打你」之事實洵堪認定
    。
  (二)證人丁○○於98年2 月13日原審審理中證稱：「被告對告訴
    人說『如果你不是女生，我就用腳踹你』這句話，是在『打
    你剛好而已』這句話之前說的，說這兩句話中間有停頓，告
    訴人要我去報警，被告就接著說『打你剛好而已』。」證人
    乙○○亦於98年2 月13日原審審理中證稱：「這兩句話連續
    說的，被告說『如果你不是女生，我就用腳踹你』我就說你
    恐嚇我，我要報警，接著他又說『踹你剛好而已』，我就請
    警衛報警。」上揭2 證人就被告上開所言之先後時間、細節
    、內容等均能具體描述，堪認被告向告訴人稱「如果你是男
    生的話，我也會打你」後，確有再向告訴人稱「踹你剛好」
    ，且被告2 句話間前後僅相隔數秒。雖證人拆除鐵架之施工
    負責人戊○○、證人即拆除鐵架之工地負責人己○○，均於
    原審審理中證稱並未聽聞被告向乙○○稱「踹你剛好」等語
    。惟查，證人戊○○係拆除鐵架之施工負責人、己○○則係
    拆除鐵架之工地負責人，2 人當日均受被告邀同前往，且告
    訴人前曾制止工人拆除鐵架，是就拆除鐵架一事與被告立於
    同一利害關係，其證詞難免有偏頗被告之情事，則證人戊○○、己○○此部分之證言是否可採，非無疑問，應以證人丁○○、乙○○之證言較為可信。乃堪認被告於上揭時、地，
    確有於向告訴人稱「如果你是男生的話，我也會打你」後，
    再向告訴人稱「踹你剛好」之語。
  (三)證人即該大樓管委會總幹事丙○○於警詢時證稱：「告訴人
    告訴他們4月29日下午14時工人口氣很差，對方甲○○1人與
    告訴人發生口角。」（見偵卷第8頁），證人戊○○於98年2
    月13日原審審理中證稱：「被告希望告訴人小姐找1 天協調
    拆除鐵架的事情，告訴人就提及4 月30日有工人說要打她這
    件事情，告訴人就一直強調這件事情，雙方就越講越大聲，
    被告就說向你這種態度，如果你是男人我也想打你。」被告
    亦於98年2 月13日原審審理時供稱：「我不認同告訴人對工
    人的態度，她4 月30日請警察來對付工人，我覺得她不應該
    這樣對待工人，當時她還說當天工人想要打她，所以我才會
    接續說那句話。」足見被告與告訴人當時確有因拆除鐵架乙
    事意見不合，發生口角爭執之情況，衡情被告上開2 句話，
    應係表達當天告訴人強行制止工人拆除，工人對告訴人之反
    應並非無理，是被告本身與工人之看法一致，被告上開所言
    之目的，應係欲使告訴人知悉其對於工人之態度確有失當，
    是被告所言，無非在表達對告訴人就此事處理之不滿與不認
    同，純為抒發情緒及陳述觀點。再者，依照被告之用語觀之
    ，被告應係承接告訴人稱工人想打她之對話內容，而隨口延
    續使用該內容之用字，藉此表達對告訴人之不滿，主觀上應
    無恐嚇之故意。是被告所為，與刑法第305 條恐嚇罪之犯罪
    構成要件不符。
  (四)再者，由被告所言「如果你是男人的話，我也會打你」觀之
    ，被告對告訴人之危害通知，乃附有以告訴人為男人之前提
    條件，惟告訴人係女性，並非男性，此條件客觀上不可能發
    生，堪認被告已清楚明白表示其絕無可能動手打告訴人之立
    場。是此種附條件，且條件確定不可能發生之危害通知，尚
    不構成恐嚇罪。
  (五)雖告訴人於98年2 月13日原審審理時證稱：「當時我請保全
    報警，因為我心生畏懼，害怕她們會對我及我女兒不利，我
    怕他會真正出手打我或者傷害我的女兒。」等語，於本院亦
    為相同陳述，惟查，證人丁○○於98年2 月13日原審審理時
    證稱：「告訴人聽到被告說那兩句話，除了請我報警之外，
    就很氣，這過程中告訴人好像只有生氣的樣子。」證人戊○○於98年2 月13日原審審理中證稱：「被告說如果你是男人
    ，我也想打你這句話前，告訴人之態度非常惡劣，而且拒絕
    協調，整個過程當中告訴人並無害怕之反應。」證人己○○
    於98年2 月13日原審審理中亦證稱：「過程當中告訴人並無
    害怕之反應。」再者，當時除告訴人、被告及協同被告前往
    之己○○、戊○○在場之外，現場另有證人即大樓管委會總
    幹事丙○○及大樓保全丁○○在場，告訴人並非孤立無援，
    且告訴人亦立即請警衛報警處理。佐以被告上開所言，係以
    告訴人如果係男人為前提，且該前提不可能發生，是依被告
    告知之內容，不足以使一般人心生畏怖，衡情告訴人當無心
    生畏懼之理。況事發偶然，告訴人之女並不在現場，被告是
    否知悉其有女兒尚有可疑，且被告所言：「如果妳不是女生
    ，我就用腳踹妳…」已將女生排除，何能傷害其女兒？告訴
    人所為指述恐會傷害其女，即屬無據。
    綜上各節所述，足認告訴人並未因被告對其所言，心生畏懼
    ，與刑法上恐嚇要件不符，此外，復查無其他積極證據足以
    證明被告確有檢察官所指犯行，應認不能證明被告犯罪，原
    審為無罪之諭知，並無不合，上訴意旨仍以告訴人之指述，
    與證人駱金田、丁○○於警訊陳述情節相符云云而指摘原判
    決不當，為無理由，應予駁回。
據上論斷，應依刑事訴訟法第368條，判決如主文。
本案經檢察官沈世箴到庭執行職務。
中    華    民    國    98    年    6     月    23    日
                  刑事第八庭審判長法  官  鄭文肅
                                  法  官  劉嶽承
                                  法  官  蔡光治
以上正本證明與原本無異。
不得上訴。
                                  書記官  蔡宜蓁
中    華    民    國    98    年    6     月    23    日


司法院資訊處製作；財團法人民間司法改革基金會備份。
